【裁判字號】    97,撤緩,115
【裁判日期】    970808
【裁判案由】    聲請撤銷緩刑
【裁判全文】
臺灣臺中地方法院刑事裁定             97年度撤緩字第115號
聲  請  人  臺灣臺中地方法院檢察署檢察官
受  刑  人  甲○○
上聲請人因受刑人違反證券交易法案件（臺灣高等法院臺南分院
九十五年度重上更(一)字第二五一號刑事判決），聲請撤銷緩刑之
宣告（九十七年度執助字第一三九七號、九十七年度執聲字第二
一八七號），本院裁定如下：
    主  文
聲請駁回。
    理  由
一、聲請意旨係以：受刑人甲○○因違反證券交易法案件，前經
    臺灣高等法院臺南分院於民國九十六年（判決書誤載為九十
    五年）六月五日以九十五年度重上更(一)字第二五一號（起訴
    案號：臺灣臺南地方法院檢察署檢察官八十九年度偵字第六
    九一八號、八十九年度偵緝字第六八０號、第六九七號）判
    處有期徒刑十月，緩刑四年，於九十六年七月九日確定在案
    。惟受刑人於緩刑期前即自八十八年八月底某日起至九十四
    年十一月二十七日止復犯偽造文書等罪，經臺灣高等法院臺
    中分院於九十七年一月二十三日以九十六年度上訴字第二七
    六０號判處有期徒刑一年，減為有期徒刑六月，於九十七年
    二月十二日確定在案，經核受刑人於緩刑期前犯罪，顯然緩
    刑對其難收矯治之效，依法聲請撤銷其緩刑之宣告等情。
二、按刑法第七十五條之一第一項之立法意旨略以：關於緩刑之
    撤銷，現行法第七十五條第一項固已設有兩款應撤銷緩刑之
    原因；至得撤銷緩刑之原因，則僅於保安處分章內第九十三
    條第三項與撤銷假釋合併加以規定，體例上不相連貫，實用
    上亦欠彈性。外國立法例，德國現行刑法第五十六條及奧地
    利現行刑法第五十三條，均有「撤銷」與「得撤銷」兩種原
    因，爰參酌上開立法例增訂本條，於第一項分設四款裁量撤
    銷之原因，其理由如次：(一)現行關於緩刑前或緩刑期間故意
    犯他罪，而在緩刑期內受得易科罰金之有期徒刑之宣告者，
    列為應撤銷緩刑之事由，因認過於嚴苛，而排除第七十五條
    應撤銷緩刑之事由，移列至得撤銷緩刑事由，俾使法官依被
    告再犯情節，而裁量是否撤銷先前緩刑之宣告；其次，如有
    前開事由，但判決宣告拘役、罰金時，可見行為人仍未見悔
    悟，有列為得撤銷緩刑之事由，以資彈性適用，爰於第一項
    第一款、第二款增訂之。(二)又本條採用裁量撤銷主義，賦與
    法院撤銷與否之權限，特於第一項規定實質要件為「足認原
    宣告之緩刑難收其預期效果，而有執行刑罰之必要」，供作
    審認之標準。亦即有此情形，法官應審酌「足認原宣告之緩
    刑難收其預期效果，而有執行刑罰之必要」作為得否撤銷緩
    刑之標準，並非如刑法第七十五條所定，若符合第一項所定
    兩款情形，勿庸審酌其他要件，即應撤銷緩刑之宣告。
三、經查：
  (一)本件受刑人甲○○因違反證券交易法案件，前經臺灣高等法
    院臺南分院於九十六年六月五日以九十五年度重上更(一)字第
    二五一號（起訴案號：臺灣臺南地方法院檢察署檢察官八十
    九年度偵字第六九一八號、八十九年度偵緝字第六八０號、
    第六九七號）判處有期徒刑十月，緩刑四年，於九十六年七
    月九日確定在案（下簡稱前案）。惟受刑人於緩刑期前即自
    八十八年八月底某日起至九十四年十一月二十七日止復犯偽
    造文書等罪，經臺灣高等法院臺中分院於九十七年一月二十
    三日以九十六年度上訴字第二七六０號判處有期徒刑一年，
    減為有期徒刑六月，於九十七年二月十二日確定在案（下簡
    稱後案）等情，有上開判決正本二份及臺灣高等法院被告前
    案紀錄表一份在卷可按，是受刑人於上開前案受有緩刑宣告
    ，惟於緩刑期內故意犯後案之偽造文書等罪，而在緩刑期內
    ，受得易科罰金之有期徒刑六月宣告確定，堪以認定。惟是
    否足認上開緩刑之宣告難收其預期效果，而有執行刑罰之必
    要，仍須衡酌相關情況決定之。
  (二)觀本件受刑人於緩刑期內，另犯後案偽造文書案之犯罪事實
    ，與受刑人所犯前案違反證券交易法之犯罪事實，案件類型
    迥異，犯罪型態、原因、侵害法益及社會危害程度亦全然不
    同；再者，就兩案之宣告刑以觀，前案判決所處之刑，係有
    期徒刑十月，乃無法易科罰金之刑，而後案判決所處之刑，
    經減刑後宣告有期徒刑六月，屬得易科罰金之刑，兩案就所
    宣告之刑相較，前案勢必入監服刑，後案則尚可以易科罰金
    方式代替入監服刑之處遇，其人身自由尚可不被剝奪；且受
    刑人所犯後案之行使偽造私文書、行使變造特種文書、詐欺
    取財等案件，雖係冒用王巧雲名義申辦信用卡持以刷卡消費
    ，然受刑人均按期繳納費用，僅因王巧雲欲辦理汽車貸款查
    詢個人信用紀錄，始悉遭冒用等情，並未因此使王巧雲負擔
    任何卡費而受有金錢支出之財產上損失，受刑人冒用者亦僅
    王巧雲一人，不及於不特定多數人，危害尚屬有限；如以受
    刑人所犯情節較輕微、且得易科罰金之後案，即可將前宣告
    不得易科罰金之前案撤銷其緩刑宣告，兩者在比例原則之衡
    量上，有失妥適，故本院認受刑人故意犯偽造文書等罪，固
    有其可咎之處，但綜合審酌上情，因兩案間，不論就案件類
    型、犯罪型態、原因、侵害法益及社會危害程度、法定刑高
    低、宣告刑輕重等諸多因素，均有顯著差異，實難僅因其後
    之偽造文書等罪，即遽行推認上開前案所宣告之緩刑，有何
    難以收預期效果而有執行刑罰必要之情形。況聲請人復未提
    出受刑人原宣告之緩刑難收其預期效果之具體事證以供本院
    審酌，且苟僅得依該判決書即可為推論受刑人原宣告之緩刑
    難收其預期效果，則刑法第七十五條及第七十五條之一即無
    區分之必要，即只要受刑人於緩刑前或緩刑內更犯罪，一律
    得撤銷緩刑，則前開立法本旨將意義盡失，亦與緩刑之目的
    乃避免短期自由刑之弊，並給予受刑人自新機會未盡相符。
    是聲請人之聲請，非有理由，應予駁回。
五、據上論斷，應依刑事訴訟法第二百二十條，裁定如主文。
中    華    民    國    97    年     8     月    8    日
                  刑事第十庭    法  官  賴妙雲
上正本證明與原本無異。
如不服本裁定，應於送達後五日內，向本院提出抗告狀。
                                書記官  童秉三
中    華    民    國    97    年     8     月    8    日


司法院資訊處製作；財團法人民間司法改革基金會備份。
